---
title: "Code: ejemplos de CFA"
subtitle: "clase 11"
author: "dacarras"
date: '`r format(Sys.time(), "%a %b %d, %Y")`'
output: github_document
---

```{r setup, include=FALSE}

#------------------------------------------------------------------------------
# setup
#------------------------------------------------------------------------------
# resolution
knitr::opts_chunk$set(dpi=300,fig.width=7)

# knitr option
knitr::opts_chunk$set(dev = 'png')
options(knitr.kable.NA = '', digits = 2)

# remove all previous objects
rm(list = ls())


# set appropiate time zone via OlsonNames()
Sys.setenv(TZ="America/Santiago")
Sys.getenv("TZ")
Sys.time()

# fonts
Sys.setenv(LANG="en_US.UTF-8")

# load main library
library(dplyr)



```

# CFA tradicional

- Ejemplo desarollado empleando los datos de Canivez et al., 2009

>Canivez, G. L., Konold, T. R., Collins, J. M., & Wilson, G. (2009). Construct validity of the Wechsler Abbreviated Scale of Intelligence and Wide Range Intelligence Test: Convergent and structural validity. School Psychology Quarterly, 24(4), 252–265. https://doi.org/10.1037/a0018030

- El proposito general del estudio es mostrar que el Wechsler Abbreviated Scale of Intelligence (WISC) y el Wide Range Intelligence Test (WRIT) evalúan las mismas habilidades (i.e., validez convergente).

- Este ejemplo se encuentra desarollado en articulo de Beaujean (2013):

>Beaujean, A. A. (2013). Factor Analysis using R. Practical Assessment, Research and Evaluation, 18(4), 1–11. https://doi.org/10.1177/1548051812471724

## Cargar datos

```{r echo=TRUE}

#------------------------------------------------------------------------------
# CFA with correlation matrix
#------------------------------------------------------------------------------

#------------------------------------------------
# input correlation matrix
#------------------------------------------------

correlation_input <- '
1.00
0.57    1.00
0.79    0.57     1.00
0.62    0.65     0.60    1.00
0.69    0.51     0.70    0.53        1.00
0.83    0.54     0.74    0.57        0.71     1.00
0.56    0.59     0.58    0.71        0.65     0.58     1.00     
0.51    0.66     0.55    0.62        0.51     0.53     0.62     1.00
'

#------------------------------------------------
# turn into covariance matrix
#------------------------------------------------


correlation_matrix <- lavaan::getCov(correlation_input)

#------------------------------------------------
# add standard deviations
#------------------------------------------------

standard_deviations <- c(
17.37, 14.49, 17.26, 16.61, 14.77, 16.42, 16.17, 13.92
)

#------------------------------------------------
# sample means
#------------------------------------------------

sample_means <- c(
97.75, 97.87, 103.81, 99.81, 101.51, 100.63, 101.45, 100.64
)

#------------------------------------------------
# add variable names
#------------------------------------------------

variable_names <- c(
'wasi_voc',
'wasi_blc',
'wasi_sim',
'wasi_mat',
'writ_veb',
'writ_voc',
'writ_mat',
'writ_dia'
)

#------------------------------------------------
# generate covariance matrix
#------------------------------------------------

covariance_matrix <- lavaan::cor2cov(
                     R = correlation_matrix, 
                     sds = standard_deviations,
                     names = variable_names)

#------------------------------------------------
# display table
#------------------------------------------------

knitr::kable(covariance_matrix, digits = 2)

```

## Modelo de factor común

```{r echo=TRUE}

#------------------------------------------------------------------------------
# general factor model
#------------------------------------------------------------------------------

#------------------------------------------------
# define cfa model
#------------------------------------------------

lavaan_model <- '
# measurement model
g_factor =~ wasi_voc
g_factor =~ wasi_sim
g_factor =~ writ_veb
g_factor =~ writ_voc
g_factor =~ wasi_blc
g_factor =~ wasi_mat
g_factor =~ writ_mat
g_factor =~ writ_dia
'


#------------------------------------------------
# fit model
#------------------------------------------------

library(lavaan)
cfa_1 <- lavaan::sem(lavaan_model, 
         sample.cov  = covariance_matrix, 
         sample.mean = sample_means,
         sample.nobs = 152,
         mimic = 'Mplus')

#------------------------------------------------
# display results
#------------------------------------------------

lavaan::summary(cfa_1, 
  fit.measures=TRUE, 
  standardized=TRUE, 
  rsquare=TRUE)



```

## Modelo bidimensional o de dos factores

```{r echo=TRUE}

#------------------------------------------------------------------------------
# two dimensional model
#------------------------------------------------------------------------------

#------------------------------------------------
# define cfa model
#------------------------------------------------

lavaan_model <- '
# measurement model
verb =~ wasi_voc
verb =~ wasi_sim
verb =~ writ_veb
verb =~ writ_voc
nonv =~ wasi_blc
nonv =~ wasi_mat
nonv =~ writ_mat
nonv =~ writ_dia
'


#------------------------------------------------
# fit model
#------------------------------------------------

library(lavaan)
cfa_2 <- lavaan::sem(lavaan_model, 
         sample.cov  = covariance_matrix,
         sample.mean = sample_means, 
         sample.nobs = 152,
         mimic = 'Mplus')

#------------------------------------------------
# display results
#------------------------------------------------

lavaan::summary(cfa_2, 
  fit.measures=TRUE, 
  standardized=TRUE, 
  rsquare=TRUE)


```

## Schmid-Leiman transformation

```{r echo=TRUE}

#------------------------------------------------------------------------------
# Schmid-Leiman transformation
#------------------------------------------------------------------------------

psych::schmid(correlation_matrix,nfactors=2)


```

## Modelo bidimensional por instrumento

```{r echo=TRUE}

#------------------------------------------------------------------------------
# two dimensional model by instrument
#------------------------------------------------------------------------------

#------------------------------------------------
# define cfa model
#------------------------------------------------

lavaan_model <- '
# measurement model
writ =~ writ_veb
writ =~ writ_voc
writ =~ writ_mat
writ =~ writ_dia

wasi =~ wasi_blc
wasi =~ wasi_mat
wasi =~ wasi_voc
wasi =~ wasi_sim

'


#------------------------------------------------
# fit model
#------------------------------------------------

library(lavaan)
cfa_3 <- lavaan::sem(lavaan_model, 
         sample.cov  = covariance_matrix, 
         sample.mean = sample_means,
         sample.nobs = 152,
         mimic = 'Mplus')

#------------------------------------------------
# display results
#------------------------------------------------

lavaan::summary(cfa_3, 
  fit.measures=TRUE, 
  standardized=TRUE, 
  rsquare=TRUE)




```

# CFA con indicadores categóricos

## Cargar datos

```{r echo=TRUE}

#------------------------------------------------------------------------------
# preparar datos
#------------------------------------------------------------------------------

#----------------------------------------------------------
# instalar libreria que contiene los datos
#----------------------------------------------------------

# devtools::install_github("dacarras/psi2301", force = TRUE)

#----------------------------------------------------------
# función de recodificación
#----------------------------------------------------------

recode_likert <- function(x){
require(dplyr)

rec <- dplyr::case_when(
       x == 1 ~ 4,
       x == 2 ~ 3,
       x == 3 ~ 2,
       x == 4 ~ 1,
       )

return(rec)
}

#----------------------------------------------------------
# preparar datos para CFA
#----------------------------------------------------------

set.seed(20221103)

data_model <- psi2301::iccs_09_chl %>%
              # remover meta data de los datos
              r4sda::remove_labels() %>%
              # items de actitudes hacia el propio país
              mutate(pa1 = recode_likert(IS2P28A)) %>%
              mutate(pa2 = recode_likert(IS2P28B)) %>%
              mutate(pa3 = recode_likert(IS2P28C)) %>%
              mutate(pa4 = recode_likert(IS2P28D)) %>%
              mutate(pa5 = recode_likert(IS2P28E)) %>%
              mutate(pa6 = recode_likert(IS2P28F)) %>%
              mutate(pa7 = recode_likert(IS2P28G)) %>%
              mutate(pa8 = recode_likert(IS2P28H)) %>%
              # muestra aleatoria de 500 casos
              dplyr::sample_n(size = 500, weights = TOTWGTS) %>%
              mutate(id_i = seq(1:nrow(.))) %>%
              dplyr::select(id_i, pa1:pa8) %>%
              dplyr::glimpse()

```

## Descriptivos de los items

```{r , echo=TRUE, warning=FALSE}

#------------------------------------------------------------------------------
# descriptivos de items
#------------------------------------------------------------------------------

#------------------------------------------------
# sparsity check
#------------------------------------------------

data_model %>%
dplyr::select(pa1:pa8) %>%
r4sda::wide_resp() %>%
knitr::kable(., digits = 2)

```

## Modelo 1: CFA tradicional

```{r , echo=TRUE, warning=FALSE}

#------------------------------------------------------------------------------
# fit CFA
#------------------------------------------------------------------------------

#------------------------------------------------
# model
#------------------------------------------------

library(lavaan)
lavaan_model <-
'
nat =~ pa1
nat =~ pa2
nat =~ pa3
nat =~ pa4
nat =~ pa5
nat =~ pa6
nat =~ pa7
nat =~ pa8
'


#------------------------------------------------
# fit model
#------------------------------------------------

lavaan_fit <- lavaan::sem(lavaan_model, 
              data = data_model, 
              mimic='mplus',
              estimator = 'MLR')

#------------------------------------------------
# get summary
#------------------------------------------------

summary(lavaan_fit, fit.measures=TRUE, standardized=TRUE, rsquare=TRUE)

```

## Modelo 2: CFA ordinal

```{r , echo=TRUE, warning=FALSE}

#------------------------------------------------------------------------------
# fit CFA
#------------------------------------------------------------------------------

#------------------------------------------------
# model
#------------------------------------------------

library(lavaan)
lavaan_model <-
'
nat =~ pa1
nat =~ pa2
nat =~ pa3
nat =~ pa4
nat =~ pa5
nat =~ pa6
nat =~ pa7
nat =~ pa8
'

#------------------------------------------------
# items
#------------------------------------------------

ordered_items <- data_model %>%
                 dplyr::select(pa1:pa8) %>%
                 names()

#------------------------------------------------
# fit model
#------------------------------------------------


lavaan_fit <- lavaan::sem(lavaan_model, 
              data = data_model, 
              mimic='mplus',
              ordered =  ordered_items,
              estimator = 'WLSMV')

#------------------------------------------------
# get summary
#------------------------------------------------

summary(lavaan_fit, fit.measures=TRUE, standardized=TRUE, rsquare=TRUE)

```

## Modelo 3: selección de items de IEA

```{r , echo=TRUE, warning=FALSE}

#------------------------------------------------------------------------------
# fit CFA
#------------------------------------------------------------------------------

#------------------------------------------------
# model
#------------------------------------------------

library(lavaan)
lavaan_model <-
'
nat =~ pa1
nat =~ pa2
nat =~ pa3
nat =~ pa4
# nat =~ pa5
nat =~ pa6
nat =~ pa7
nat =~ pa8
'

#------------------------------------------------
# items
#------------------------------------------------

ordered_items <- data_model %>%
                 dplyr::select(pa1:pa8) %>%
                 names()

#------------------------------------------------
# fit model
#------------------------------------------------


lavaan_fit <- lavaan::sem(lavaan_model, 
              data = data_model, 
              mimic='mplus',
              ordered =  ordered_items,
              estimator = 'WLSMV')

#------------------------------------------------
# get summary
#------------------------------------------------

summary(lavaan_fit, fit.measures=TRUE, standardized=TRUE, rsquare=TRUE)

```

## Modelo 4: items de patriotismo

```{r , echo=TRUE, warning=FALSE}

#------------------------------------------------------------------------------
# fit CFA
#------------------------------------------------------------------------------

#------------------------------------------------
# model
#------------------------------------------------

library(lavaan)
lavaan_model <-
'
nat =~ pa1
nat =~ pa3
nat =~ pa4
nat =~ pa6
'

#------------------------------------------------
# items
#------------------------------------------------

ordered_items <- data_model %>%
                 dplyr::select(pa1:pa8) %>%
                 names()

#------------------------------------------------
# fit model
#------------------------------------------------


lavaan_fit <- lavaan::sem(lavaan_model, 
              data = data_model, 
              mimic='mplus',
              ordered =  ordered_items,
              estimator = 'WLSMV')

#------------------------------------------------
# get summary
#------------------------------------------------

summary(lavaan_fit, fit.measures=TRUE, standardized=TRUE, rsquare=TRUE)

```

## Extracción de realizaciones del modelo

```{r , echo=TRUE, warning=FALSE}

#------------------------------------------------------------------------------
# extraer realizaciones del modelo
#------------------------------------------------------------------------------

#------------------------------------------------
# factor scores
#------------------------------------------------


lav_theta <- tibble::tibble(
             patr = as.numeric(lavaan::lavPredict(lavaan_fit, method = 'EBM', type = 'lv')),
             id_i = lavaan_fit@Data@case.idx[[1]]) %>%
             dplyr::select(id_i, patr) %>%
             dplyr::glimpse()

#------------------------------------------------
# data para plot
#------------------------------------------------

data_plot  <- data_model %>%
              mutate(sum_score = r4sda::sum_score(pa1, pa3, pa4, pa6)) %>%
              dplyr::left_join(., lav_theta, by = 'id_i') %>%
              dplyr::select(pa1, pa3, pa4, pa6, patr, sum_score) %>%
              na.omit() %>%
              dplyr::glimpse()


#------------------------------------------------
# scatter entre eta y sum score
#------------------------------------------------

library(ggplot2)
scatter_plot <- data_plot %>%
dplyr::select(
sum_score,
patr
) %>%
na.omit() %>%
ggplot(., aes(
  y = sum_score, 
  x = patr
  )) + geom_point(
      shape = 20,
      aes(alpha = .5),
      size = 3,
      colour = 'grey20',
      show.legend = FALSE
      ) + theme_classic() +
  scale_y_continuous(
    name = bquote("sum score" ~ theta[p]),
    limits = c(4, 16),
    breaks = seq(4, 16,1)) +
  scale_x_continuous(
    name = bquote("GRM scores" ~ theta[p]),
    limits = c(-3, 1),
    breaks = seq(-3, 1,1))


ggExtra::ggMarginal(scatter_plot, type = "histogram")

#------------------------------------------------
# tabla de patrones de respuesta
#------------------------------------------------

arrange(data_plot, patr) %>%
knitr::kable()


```

